臺灣桃園地方法院民事判決
111年度訴字第5號
原      告  吳進文  

            陳纓聖  
共      同
訴訟代理人  朱日銓律師
            朱祐慧律師
被      告  廖健勝  

            基新汽車股份有限公司

法定代理人  高櫻雪  
上  一  人
訴訟代理人  謝宜庭律師
上列當事人間請求損害賠償事件，本院於民國111年6月2日辯論
終結，判決如下：
    主  文
原告之訴及假執行之聲請均駁回。
訴訟費用由原告負擔。
    事實及理由
壹、程序事項
  ㈠按訴狀送達後，原告不得將原訴變更或追加他訴；但請求之
    基礎事實同一者，不在此限，民事訴訟法第255條第1項第2
    款定有明文。本件原告起訴時係以民法第184 條第1項、第2
    項、第188條第1項、第192條第1項、第194條作為請求權基
    礎，後於民國111年6月2日當庭追加民法第191條之2規定而
    為請求（見本院卷第141頁），原告追加請求權基礎乃基於
    同一基礎事實，依上開規定，應予准許。
  ㈡被告廖健勝經合法通知，無正當理由未於言詞辯論期日到場
    ，核無民事訴訟法第386條各款所列情形，爰依原告之聲請
    ，由其一造辯論而為判決。
貳、實體事項
一、原告主張：廖健勝為計程車司機，以其駕駛之車號000-0000
    號營業用小客車（下稱系爭車輛），靠行於被告基新汽車股
    份有限公司（下稱基新公司）營業。廖健勝領有重度身心障
    礙手冊，會因精神狀況不穩定而影響其駕車載客行為，於10
    8年3月4日，駕駛系爭車輛，搭載訴外人吳麗花前往桃園市
    楊梅區天成醫院，於行經桃園市○○區○道0號南向路段時，廖
    健勝竟以不明方式，使吳麗花跌落於車外，致受有重傷，經
    路人發現並報警送醫後，吳麗花仍因頭部外傷併顱骨骨折及
    顱內出血等原因，而於108年3月14日死亡（下稱系爭事故）
    ，基新公司為廖健勝僱用人，對於廖健勝不適宜駕車行為未
    予以監督，應與廖健勝負連帶賠償責任。原告吳進文、陳纓
    聖為吳麗花之配偶及女兒，因被告上開侵權行為，依序受有
    新臺幣（下同）204萬8398元（含醫藥費27,728元、喪葬費
    用220,670元、精神慰撫金180萬元）、180萬元之損害，爰
    依民法第184 條第1項、第2項、第188條第1項、第191條之2
    、第192條第1項、第194條規定提起本件訴訟等語。並聲明
    ：㈠廖健勝及基新公司應連帶給付吳進文、陳纓聖各204萬83
    98元、180萬元，及均自起訴狀繕本送達翌日起至清償日，
    按週年利率5％計算之利息。㈡願供擔保准宣告假執行。
二、被告則以：
  ㈠基新公司部分：吳麗花跌出車外，非廖健勝造成，且吳麗花
    跌落車外後，至多約1分鐘時間即由行駛在系爭車輛後方之
    駕駛李幼先報警，隨即將吳麗花送醫，故吳麗花死亡結果非
    廖健勝駕車離去行為所致，吳麗花死亡與廖健勝之行為無因
    果關係；況且，基新公司已盡相當之監督義務，不應令基新
    公司負連帶賠償責任；再者，原告請求賠償金額亦屬過高等
    語，資為抗辯。並聲明：㈠原告之訴駁回，㈡如受不利判決，
    願供擔保請准宣告免為假執行。
　㈡廖健勝部分：未於言詞辯論期日到場，亦未提出書狀，作何
    聲明或陳述。
三、原告主張廖健勝有於前揭時、地駕車加損害於吳麗花，致吳
    麗花跌出車外，並遺棄吳麗花致死之行為，惟為基新公司所
    否認，並以前揭情詞置辯，則本件兩造所爭執之處應在於：
    ㈠廖健勝是否有原告所指訴之侵權行為？㈡廖健勝之行為與吳
    麗花之死亡結果有無相當因果關係？㈢若有相當因果關係，
    原告得請求之損害賠償金額為何？茲分別論述如下：
  ㈠廖健勝是否有原告所指訴之侵權行為？
  1.廖健勝於108年3月4日晚上6時42分許，駕駛系爭車輛行經桃
    園市○○區○道0號公路南向67.1至67.2公里間外側車道處時，
    吳麗花因不明原因自系爭車輛右後座之車窗跌出車外而倒臥
    、橫躺於外側車道與路肩中間，並因此受有右側硬膜外血腫
    、右側顳葉硬腦膜上血腫、左側硬腦膜下血腫、左足跟2*1.
    5公分挫傷、左側第2、3、4指節2*3公分撕裂傷、左腳足背
    多處挫傷、右膝5*5公分挫傷、右腳13公分撕裂傷、右腳12*
    6公分挫傷、右臀部12*15公分撕裂傷等傷害，此際廖建勝已
    聽聞異聲可得而知發生上開情事，亦可預見吳麗花於車輛高
    速行駛下自車內跌出，極可能因此受有嚴重傷勢甚至危及生
    命而屬無自救力之人，復明知吳麗花為其所搭載之乘客，依
    雙方之運送契約其對吳麗花所受之傷害負有採取救護或其他
    必要扶助措施之義務，未對吳麗花為即時救護或送醫救治等
    生存所必要之扶助或保護，亦未報警處理，即逕自駕車離去
    。嗣經行駛於系爭車輛後方駕駛李幼先即時發現倒臥於該處
    之吳麗花，立即報警處理，經救護人員將吳麗花送醫急救，
    吳麗花仍於108年3月14日上午9時20分許因系爭事故導致頭
    部外傷併顱骨骨折及顱內出血引發腦損傷併發肺炎死亡等情
    ，業經本院刑事庭以110年度訴字第656號判決認定在案，有
    判決書1份附卷可參（見本院卷第69至80頁），並經本院職
    權調閱刑事偵查卷宗核閱無訛，且為兩造所不爭執（見本院
    卷第142頁），廖健勝已於相當時期受合法通知，卻未於言
    詞辯論期日到場，復未提出書狀作何爭執，依民事訴訟法第
    280 條第3 項準用同條第1 項之規定，視同自認，自堪信前
    揭事實為真實可採。廖健勝於吳麗花跌落車外後，對於無自
    救力之乘客吳麗花未予以救助，逕自駕車離去，自構成遺棄
    之侵權行為。
　2.至於原告雖另主張廖健勝駕車加損害於吳麗花，致吳麗花跌
    出車外等語，然本件吳麗花係以不明原因跌落車外，業經認
    定如前，就此原告復未提出任何事證以實其說，其依民法第
    191條之2主張被告應負連帶賠償責任，自屬無憑。
  ㈡廖健勝之行為與吳麗花之死亡結果有無相當因果關係？
　1.按所謂相當因果關係者，係指依經驗法則，綜合行為當時所
    存在之一切事實，為客觀之事後審查，認為在一般情形下，
    有此環境、有此行為之同一條件，均可發生同一之結果者，
    則該條件即為發生結果之相當條件，行為與結果即有相當之
    困果關係。反之，若在一般情形上，有此同一條件存在，而
    依客觀之審查，認為不必皆發生此結果者，則該條件與結果
    並不相當，不過為偶然之事實而已，其行為與結果間即無相
    當因果關係，不能僅以行為人就其行為有故意過失，即認該
    行為與損害間有相當因果關係（最高法院98年度台上字第67
    3號判決意旨參照）。
　2.本件吳麗花跌落車外之時間為108年3月4日晚上6時42分許，
    地點為桃園市○○區○道0號公路南向67.1至67.2公里間外側車
    道處，證人李幼先報警時間為同日晚間6時43分10秒，嗣於
    同日晚上6時50分38秒，再由警察單位轉桃園市政府消防局1
    19號專線等情，有系爭車輛各於同日晚間6時42分6秒行經66
    .4公里處ETC門架及6時43分26秒行經68.1公里處ETC門架翻
    拍照片、桃園市政府警察局受理各類案件紀錄表及桃園市政
    府消防局119救護案件受理報案紀錄表（見偵8687卷1第225
    、227頁、刑事訴卷第139、143頁），李幼先報警時間與吳
    麗花跌落時間僅相差1分餘，縱廖健勝於系爭事故發生時立
    即撥打電話報警，與李幼先報案時間至多僅1分之差，救護
    車到場時間又因路況、單位間聯繫等因素而有些許差異，難
    認廖健勝立即報警即必然得以避免吳麗花之後因傷死亡之結
    果，應認廖健勝之遺棄行為與吳麗花死亡間無相當因果關係
    。
  ㈢若有相當因果關係，原告得請求之損害賠償金額為何？
　　廖健勝之遺棄行為與吳麗花之死亡結果不具相當因果關係，
    既經本院認定如上，則原告主張被告應負連帶賠償責任，即
    難認為有理由，本院自無庸再逐一審酌原告請求被告給付之
    各項目有無理由之必要，是吳進文、陳纓聖請求被告連帶給
    付各204萬8398元本息、180萬元本息，均為無理由，應予駁
    回。
四、綜上所陳，吳進文、陳纓聖依民法第184 條第1項、第2項、
    第188條第1項、第191條之2、第192條第1項、第194條規定
　　，請求被告連帶給付各204萬8398元、180萬元，及均自起訴
    狀繕本送達翌日起至清償日止，按週年利率5％計算之利息，
    均為無理由，應予駁回。又原告之訴既經駁回，其假執行之
    聲請即失所附麗，應併予駁回。
五、本件為判決之基礎已臻明確，兩造其餘主張、陳述並所提證
    據均與本件之結論無礙，爰不再一一論述，附此敘明。
六、訴訟費用負擔之依據：民事訴訟法第78條。　　
中　　華　　民　　國　　111 　年　　7 　　月　　12　　日
                 民事第二庭    法  官  呂如琦
正本係照原本作成。
如對本判決上訴，須於判決送達後 20 日內向本院提出上訴狀。
如委任律師提起上訴者，應一併繳納上訴審裁判費。
中　　華　　民　　國　　111 　年　　7 　　月　　13　　日
　　　　　　　　　　　　　　　 書記官  王志成